臺灣士林地方法院民事判決
110年度訴字第1162號
原      告  羅凱文  
訴訟代理人  王妙華律師
被      告  李碩儒  

訴訟代理人  蔡穎瑩律師
            林宏都律師
上列當事人間請求清償借款事件，本院於民國111年4月12日言詞
辯論終結，判決如下：
    主      文
原告之訴及假執行之聲請均駁回。
訴訟費用由原告負擔。
    事實及理由
一、原告主張：兩造原為夫妻，現已離婚。在婚姻存續期間，被
    告陸續指示原告匯款如附表所示金額（下稱系爭款項），至
    被告所指定如附表所示訴外人梅利仙等之銀行帳戶（下稱系
    爭帳戶），原告並依上開指示分別於附表所示時間，自原告
    或原告獨資設立之史達數位科技有限公司（下稱史達公司）
    之帳戶匯付系爭款項，共計新臺幣（下同）2,713,971元。
    詎被告嗣後竟否認曾向原告借款，爰依民法第474條、第478
    條之規定請求被告如數返還借款本息等語。並聲明:㈠被告應
    給付原告2,713,971元及自起訴狀繕本送達後翌日起按週年
    利率5%計算之利息。㈡原告願供擔保請准宣告假執行。
二、被告則以：原告並未舉證兩造間有消費借貸之合意，兩造間
    並無消費借貸關係存在。兩造間之資金往來，源於兩造婚姻
    關係存續期間，被告之收入均係由原告收受管理，自然會有
    被告委請原告支付款項之情形，且原告所提LINE對話內容（
    即原證6）中所提「代償」並非如原告主張係原告借款與被
    告，代被告支付之意，而係原告代訴外人沈建興支付予陳思
    翰等人之意。是原告訴請返還借款，並無理由等語，資為抗
    辯。並聲明:㈠原告之訴駁回。㈡如受不利判決，願供擔保請
    准宣告免為假執行。
三、原告主張其自原告設於上海商業儲蓄銀行(下稱上海商銀)帳
    戶、國泰世華銀行(下稱國泰銀行)帳戶、史達公司設於國泰
    銀行帳戶匯出系爭款項到系爭帳戶之事實，業據提出原告設
    於上海商銀帳戶存摺、國泰銀行帳戶存摺、史達公司設於國
    泰銀行帳戶存摺(見本院卷第23頁至第31頁)為證，復為被告
    所不爭執(見本院卷第134頁)，堪信為真實。
四、原告主張系爭款項為借款，被告迄未清償，得依消費借貸之
    法律關係訴請被告返還借款等情，為被告所否認，並以前詞
    置辯，茲就兩造爭執判斷如下：
  ㈠稱消費借貸者，於當事人間必本於借貸之意思合致，而有移
    轉金錢或其他代替物之所有權於他方之行為，始得當之。是
    以消費借貸，因交付金錢之原因多端，除有金錢之交付外，
    尚須本於借貸之意思而為交付，方克成立。倘當事人主張與
    他方有消費借貸關係存在者，自應就該借貸意思互相表示合
    致及借款業已交付之事實，均負舉證之責任，其僅證明有金
    錢之交付，未能證明借貸意思表示合致者，仍不能認為有該
    借貸關係存在(最高法院103年度台上宇第2233號判決意旨參
    照)。原告主張兩造就系爭款項成立消費借貸關係，為被告
    所否認，依前揭說明，由原告就此事實負舉證之責。
  ㈡原告主張其係依被告指示匯付系爭款項至系爭帳戶，並提出
    兩造間LINE對話紀錄為證。且觀諸兩造間對話內容：被告於
    105年12月30日傳送梅莉仙之帳戶存摺封面翻拍圖片檔案(見
    本院卷第101頁)；被告於106年6月30日傳送陳思翰之帳戶存
    摺封面翻拍圖片檔案，及「幫我匯24264」、「800乘以30.3
    3=24264」對話內容(見本院卷第103頁)；原告於106年8月18
    日以：「Duncan哥是預計要匯多少錢？」，被告答：「4160
    0美金」、「舅舅匯美金」(見本院卷第107頁)；被告於106
    年8月21日以：「當初廖政壹的錢（前2%）我有給他嗎？」(
    見本院卷第113頁)；被告於106年8月24日以：「公司外幣帳
    戶...」、「UNIVERSALSTARTGROUPLTD」、「幫我匯1萬美」
    (見本院卷第115頁)；被告於106年9月1日以：「妳匯款有水
    單嗎？」，原告回傳外匯匯出匯款申請書翻拍圖片檔案(見
    本院卷第117頁)；被告於106年9月26日傳送特別合作合約（
    台幣）pdf檔案，提及：「戶頭在合約裡有」、「大安分行
    」、「水單拍給我哦」，原告回傳匯出匯款憑證翻拍圖片檔
    案(見本院卷第119頁)；被告於106年10月12日傳送林純娟存
    之帳戶摺封面翻拍圖片檔案，原告回傳轉帳結果螢幕截圖檔
    案(見本院卷第121頁)；被告於107年8月2日傳送吳漢峯之帳
    戶存摺封面翻拍圖片檔案，提及：「這本25000」、「中國
    信託822」、「000000000000」、「林彥佑」、「成功分行
    」、「64000」(見本院卷第123頁)等語，原告並在上開各對
    話後至幾日內完成匯款，且匯款之金額、對象皆與被告於上
    開對話中提及者相同，堪認原告係依被告之通知指示匯付系
    爭款項至系爭帳戶。
　㈢然查，兩造間對話內容皆未提到原告依被告通知指示匯款係
    出於借款之意，更未提及還款日或利息計算、還款方式，故
    在無其他證據資料可資佐證下，尚不足以認定原告係本於消
    費借貸合意而交付系爭款項。原告另提出106年10月16日兩
    造間LINE對話紀錄(即原證6，見本院卷第97頁)，主張其曾
    透過LINE傳送截至當時之代墊款項明細給被告，以作為兩造
    間就系爭款項有消費借貸合意之證明，然以兩造間對話內容
    ，原告以：目前帳戶可動金額台幣36萬、美金9990元、地產
    尚欠50萬+12萬、欠實業30萬-7.8萬=22.2萬、目前代償總金
    額約NT223萬：7/3陳思翰NT24269、8/9許裕旻USD10400、8/
    9廖政一USD600、8/21DuncanUSD41600、8/24廖政一USD1000
    0、9/1錢瑋USD10400、每月固定開銷（不含水電瓦斯生活費
    ）房租3萬貸款1.6萬、每年固定開銷保險5萬」，對話內容
    雖提「代償」之文字，惟代償之原因，可能為借貸、贈與，
    甚或為買賣、清償，或為兩造間其他法律關係而生，非僅囿
    於金錢借貸一端而已，不足以認定雙方就系爭款項必然屬消
    費借貸之意。
　㈣綜上調查結果，依原告所舉證據尚無法認定兩造間就系爭款
    項確有成立消費借貸合意。原告既未對兩造間確有消費借貸
    法律關係完足舉證責任，則其本於兩造間之消費借貸契約，
    請求被告返還款項，尚難認有理由。
五、綜上所述，原告依民法第478條之規定，請求被告給付2,713
    ,971元，及自起訴狀繕本送達之翌日起，至清償日止，按週
    年利率5%計算之利息，為無理由，不應准許。原告之訴既經
    駁回，其假執行之聲請，亦失所附麗，並予駁回。
六、本件事證已臻明確，兩造其餘攻擊或防禦方法及所用之證據
    ，經本院審酌後，認為均不足以影響本判決之結果，爰不逐
    一論列，附此敘明。
七、訴訟費用負擔之依據：民事訴訟法第78條。
中　　華　　民　　國　　111 　年　　4 　　月　　29　　日
                  民事第二庭  法  官  方鴻愷
以上正本係照原本作成。
如對本判決上訴，應於判決送達後20日內向本院提出上訴狀，若
委任律師提起上訴者，應一併繳納上訴審裁判費，否則本院得不
命補正逕行駁回上訴。
中　　華　　民　　國　　111 　年　　4 　　月　　29　　日
                              書記官  周彥儒　
附表
編號 時間 匯出戶名 金額  新臺幣 匯入帳戶戶名 備註 1 106/1/3 羅凱文 40,000 梅利仙(Chris)  2 106/7/3 羅凱文 24,269 陳思翰  3 106/8/22 羅凱文 1,261,312 崔立明（Duncan) 美元41,600 4 106/8/24 羅凱文 302,700 廖政一 美元10,000 5 106/8/25 羅凱文 302,700 史達環球實業有限公司 美元10,000 6 106/9/1 羅凱文 313,960 錢瑋 美元10,400 7 106/9/26 羅凱文 302,030 史達環球實業有限公司  8 106/10/12 羅凱文 78,000 林純娟  9 107/8/2 史達數位 25,000 吳漢峯  10 107/8/2 史達數位 64,000 林彥佑  合計  $2,713,971